【裁判字號】    92,簡,168
【裁判日期】    920731
【裁判案由】    稅捐稽徵法
【裁判全文】
高雄高等行政法院簡易判決                          九十二年度簡字第一六八號
    原      告  昱安企業有限公司
    代  表  人  甲○○○
    訴訟代理人  丁○○
    被      告  財政部臺灣省南區國稅局
    代  表  人  乙○○  局長
    訴訟代理人  丙○○
右當事人間因稅捐稽徵法事件，原告不服高雄縣政府中華民國九十二年三月七日府法
訴字第三六一二九號訴願決定，提起行政訴訟。本院判決如左：
    主  文
原告之訴駁回。
訴訟費用由原告負擔。
    事實及理由
一、按營業稅雖因民國（下同）八十八年一月十三日修正財政收支劃分法第八條第一
    項第四款規定而改為國稅，惟財政部所屬各地區國稅局仍自同年七月一日起委託
    各直轄市、縣（市）政府所屬稅捐稽徵處代徵，並由財政部報經行政院核准在案
    。嗣行政院復於八十九年六月十六日以台八十九財一七五五七號函核定自九十二
    年一月一日起，將委託各直轄市、縣（市）政府所屬稅捐稽徵處代徵之營業稅相
    關業務，收歸由財政部所屬各地區國稅局自徵。本件原處分機關高雄縣稅捐稽徵
    處與原告間因營業稅行政訴訟案件，因上開業務之調整，茲由財政部台灣省南區
    國稅局承受高雄縣政府稅捐稽徵處營業稅業務，是原告以財政部台灣省南區國稅
    局為被告，提起本訴訟，即無不合，合先敘明。
二、緣原告於八十六年六月至十月間銷售貨物，銷售額計新台幣（下同）一、一九二
    、○○○元，未依規定開立統一發票予實際買受人，卻開立予非實際交易對象欽
    國營造股份有限公司（以下簡稱欽國公司），違反行為時營業稅法第三十二條第
    一項、第三十四條及稅捐稽徵機關管理營利事業會計帳簿憑證辦法第二十一條規
    定，案經法務部調查局南部地區機動工作組（以下簡稱南機組）及高雄市稅捐稽
    徵處查獲，並通報高雄縣政府稅捐稽徵處查證屬實，乃依稅捐稽徵法第四十四條
    規定，按其銷售總額一、一九二、○○○元處以百分之五罰鍰，計五九、六○○
    元，原告不服，申經復查未獲變更，提起訴願，亦遭決定駁回，遂提起本件行政
    訴訟。
三、茲原告起訴意旨略謂：原告確係銷售貨物予欽國公司，且於交易時業經欽國公司
    員工張昭興提示欽國公司出具給工程業主即鳳山龍山寺管理委員會之函文資料供
    原告觀看，其上已載明張昭興係欽國公司工務經理無誤，尤使原告相信確係與欽
    國公司交易，原告並無過失。況且民間交易常情，買主多有以他人名義開立之支
    票付款之情形，原告既認為張昭興係欽國公司員工，則原告收取張昭興名義開立
    之支票做為貨款，並無不妥，故原告開立發票給直接交易對象欽國公司，並無違
    誤，爰起訴聲明求為判決訴願決定及原處分均撤銷等語。被告則以：（一）查欽
    國公司會計楊麗芳八十九年八月二十二日於南機組調查筆錄坦承該公司係借牌給
    他人承作工程，本身並無承包工程。欽國公司實際負責人李富國於南機組調查時
    亦作相同敘述，該公司既係出借牌照，實際並未承作工程，所以進項發票均由借
    牌公司向實際承作之小包商索取，再郵寄給欽國公司申報扣抵進項稅額，該公司
    出借牌照給借牌公司後，會依照借牌公司所要求之金額、品名、日期開立統一發
    票給對方，借牌公司再依發票金額開立付款支票存入欽國公司特別為該借牌工程
    案而開設之銀行帳戶，做為假造借牌公司付款給欽國公司之證明，該公司再將款
    項付給小包商，做為假造欽國公司付款給小包商之證明，實際上前開帳戶之存摺
    、領款印章，欽國公司在開戶後即交由借牌公司保管使用，依上開調查筆錄與本
    件扣押物私帳編號：貳之貳「欽國公司完工工程明細表」記載相吻合。（二）次
    查，依南機組扣押物品編號：貳之貳之「欽國公司完工工程明細表」記載，其工
    地負責人為張昭興及摘錄其所載「4/30收ＺＢ0000000帳041810$975,800華銀鳳
    山7,444,3099×4.2%×30%=975,798」，參諸華南商業銀行鳳山分行九十一年五
    月六日（９１）華鳳字第一三一號函，該帳號即為張君設於該分行之支票存款帳
    戶帳號000000000號，再佐以李富國於南機組調查時供承：「百分比欄
    係記載借牌費用之比例」，是前開支票款項應為張昭興向欽國公司借牌之費用，
    既為借牌，顯然欽國公司並未實際承作本件工程。另依原告經理丁○○表示，原
    告係透過朋友介紹認識張昭興，並言明現金交易，故與之交易，且僅於八十六年
    間與欽國公司有交易；丁○○運送貨物至龍山寺（工地）後，由張昭興簽收並支
    付現金或即期支票；八十六年一月七日現金由該公司先預付訂金，之後都是貨品
    交付後由該公司陸續支付貨款，故原告交易過程實際上接觸之對象均為張昭興，
    而查欽國公司並未置經理人，是張昭興非該公司之經理人，其當無對外代表該公
    司之權利，顯然龍山寺工程確為張昭興借用欽國公司營造廠牌照所承包，再由張
    昭興發包給原告等小包商，實際買受人應為張昭興，且原告所取得之貨款，既於
    原告交付貨品後始取得，相關付款支票之發票人為張昭興，該支票並未經欽國公
    司背書，支票未獲兌現，原告顯然無法對該公司行使追索權，原告如非認知張昭
    興為實際買受人，實不可能收受該未經欽國公司背書之支票以為貨款而受領，原
    告主張無收不到貨款之風險，核不足採。是原告已可得認知實際買受人係張君，
    而未盡查證實際交易對象之責任，要難謂無過失，參諸首揭司法院大法官解釋，
    仍應處罰。原告銷售貨物未依規定開立統一發票予實際買受人，而開立與非實際
    交易對象之欽國公司，違反行為時營業稅法第三十二條第一項前段規定，被告依
    稅捐稽徵法第四十四條規定，按查明認定之銷售總額處百分之五罰鍰，並無違誤
    。原告提起本訴，求予撤銷為無理由，應予駁回等語，資為抗辯。
四、按「營業人銷售貨物或勞務，應依本法營業人開立銷售憑證時限表規定之時限，
    開立統一發票交付買受人。」「對外營業事項之發生，營利事業應於發生時自他
    人取得原始憑證，如進貨發票，或給予他人原始憑證，如銷貨發票。給與他人之
    憑證，應依次編號並自留存根或副本。」「營利事業依法規定應給與他人憑證而
    未給與，應自他人取得憑證而未取得，或應保存憑證而未保存者，應就其未給與
    憑證、應自他人取得憑證而未取得，或應保存憑證而未保存者，應就其未給與憑
    證、未取得憑證或未保存憑證，經查明認定之總額，處百分之五罰鍰。」行為時
    營業稅法第三十二條第一項前段、稅捐稽徵機關管理營利事業會計帳簿憑證辦法
    第二十一條第一項及稅捐稽徵法第四十四條分別定有明文。是營業人有交易之事
    實，即須依規定取得實際交易對象開立之進貨憑證，或給與對方銷貨憑證，若未
    取得或給與憑證，即屬違章行為，法理甚明。
五、經查：
（一）原告於八十六年六月至十月間銷售系爭貨物一、一九二、○○○元，並以欽國
      公司為買受人開立字軌號碼ＨＺ00000000、ＫＦ00000000號
      、ＪＫ00000000號，銷售額各為六二、○○○元、五○○、○○○元
      、六三○、○○○元之統一發票三張供欽國公司作為進項扣抵之用，而此貨物
      係提供欽國公司所承包鳳山龍山寺觀音文化大樓工程使用一節，為兩造所自陳
      ，並有專案申請調檔統一發票查核清單附原處分卷可稽，自堪認定。而原告銷
      售系爭貨物，雖提出欽國公司出具給工程業主即鳳山龍山寺管理委員會其上載
      有張昭興係欽國公司工務經理之函文資料為證。惟欽國公司負責人李富國八十
      九年八月三十日於南機組訊問時已陳述略以：「欽國公司有從事出借牌照給其
      他公司承包工程之業務，業主借牌後即自行承包，欽國公司僅負責申請使用執
      照及建築執照，及土木技師簽證並未實際承作，至於統一發票係由業主自行向
      下包蒐集後郵寄交給欽國公司作為進項扣抵，而欽國公司則依業主所要求之金
      額、品名、日期開立統一發票給業主，至南機組扣押之完工工程明細表係記載
      欽國公司八十三年至八十五年間出借公司牌照給其他公司承包工程之實際情形
      ，另扣押之欽國公司業務部業務動態狀況表即根據上開完工工程明細表彙整而
      成，其記載內容包括借牌業主之名稱、欽國公司業務部業務動態狀況表各欄記
      載之資料、開戶銀行、合約金額、借牌費用佔合約金額比例、建照字號、該工
      程欽國公司取得之進項發票及銷項發票之金額及字軌號碼，其中『百分比』欄
      係記載借牌費用之比例，『服務費』欄係記載約定借牌費用，『服務費用』欄
      金額之計算公式為合約價格乘以百分比欄之比例，其中包括欽國公司代為申請
      使用執照及建築執照之費用，『業務接洽』欄係記載該件借牌案由欽國公司何
      位業務員負責招攬洽談，『開戶往來銀行』欄係記載欽國公司因該工程資金調
      度而開設帳戶之銀行，『已收服務費』欄係記載公司截至登載日期已收取之服
      務費用，『未收取服務費用』欄係記載公司截至登載日期尚未收取之服務費用
      。『已收其他收入』欄係記載除借牌費用外，借牌廠商支付給公司之費用．．
      ．例如印花稅。」等語在卷，核與欽國公司會計楊麗芳八十九年八月二十於南
      機組詢問時供述之情節相符，此有李富國及楊麗芳各於南機組之詢問筆錄附原
      處分卷可稽。而觀原處分卷附欽國公司業務部業務動態狀況表有關「鳳山龍山
      寺」工程之記載，其相關之「工程造價」、「合約價格」、「百分比」、「服
      務費」、「業務接洽」、「開戶往來銀行」、「已收服務費」、「未收服務費
      」、「已收其他收入」等項目均逐一記載，無一缺漏，核與欽國公司負責人李
      富國上開關於借牌工程及其收費情形之陳述相符；且此項工程既與其他借牌工
      程並列，若非同屬借牌工程，焉有列於相同單據內，徒增帳務混淆之理！另對
      照卷附欽國公司「完工工程明細表」有關鳳山龍山寺工程上更是載明「百分比
      4.2%」及「4/30收ＺＢ0000000帳041810$975,800華銀鳳山7,444,3099×4.2%
      ×30%=975,798」，而所謂「帳041810」即為張昭興設於華南商業銀行鳳山分
      行之支票存款帳戶，此有華南商業銀行鳳山分行九十一年五月六日（９１）華
      鳳字第一三一號函附原處分卷可稽。且李富國違反稅捐稽徵法案件，亦經臺灣
      高雄地方法院檢察署檢察官提起公訴在案，有該署八十九年度偵字第二五八二
      三號起訴書附卷可按。足見欽國公司本身實際並未承建鳳山龍山寺工程，而係
      出借牌照供他人承包工程，至為明確。故李富國嗣於南機組詢問時陳稱鳳山龍
      山寺工程係欽國公司自己承造云云，無非卸責之詞，不足採信。
（二）次查，系爭貨款非直接由欽國公司支付，而係張昭興以現金及開立其自有支票
      支付，為原告所自陳，並有支票三紙附原處分卷可憑，其付款方式已違一般經
      驗法則。雖原告訴稱張昭興有提出欽國公司出具給鳳山龍山寺管委員會之函文
      ，原告因相信該函文記載，而認為張昭興係欽國公司之工務經理云云。然查，
      系爭銷售額高達一、一九二、○○○元，卻每以現金及張昭興之支票付款，衡
      諸一般交易常情，已屬少數，況依原告訴訟代理人丁○○於原處分調查時陳述
      之交易情況，該買受人係第一次與原告交易，竟即以大額現金及個人支票交易
      ，已悖常情，況且系爭支票既係用以支付欽國公司之貨款，衡諸常情，票據兼
      具付款及交易憑證功能，乃原告竟未要求欽國公司背書，倘若發生支票不能兌
      現情形，原告將難以行使票據上追索權利，在在與商場上票據往來之狀況不符
      。另原告雖主張欽國公司有為張昭興投保勞工保險，故足證明張昭興確為欽國
      公司員工云云。惟查，張昭興苟係欽國公司員工，焉有另行提出現金交付欽國
      公司為其辦理勞工及全民健康保險，並由欽國公司特為張昭興於工程明細表中
      記載相關投保事宜之理！此觀卷附欽國公司完工工程明細表即明。由是綜上各
      情，並無法認定原告系爭交易係與欽國公司為之。至原告所提示上述欽國公司
      出具給鳳山龍山寺管理委員會之函文及張昭興投保情形，無非係以外觀形式上
      合法，作為掩飾之手段而已，尚難憑此認為欽國公司係實際買受人。從而原告
      開立統一發票與非實際交易對象之欽國公司，其有未依規定開立銷貨憑證之違
      章行為，自堪認定。
六、又按「人民違反法律上之義務而應受行政罰之行為，法律無特別規定時，雖不以
    出於故意為必要，仍須以過失為其責任條件。但應受行政罰之行為，僅須違反禁
    止規定或作為義務，而以不發生損害或危險為其要件者，推定為有過失，於行為
    人不能舉證證明自己無過失時，即應受處罰。」司法院釋字第二七五號解釋甚明
    。另司法院釋字第五○三號解釋亦謂：「納稅義務人違反作為義務而被處行為罰
    ，僅須其有違反作為義務之行為即應受罰．．．。」準此，除非行為人能舉證證
    明自己無過失，否則僅須其有違反作為義務之行為即推定其有過失，而應受處罰
    。再按稅捐稽徵法第四十四條之規定係為使營利事業據實給予或取得憑證，俾交
    易前後手稽徵資料臻於詳實，以建立正確課稅憑證制度，乃實現憲法第十九條規
    定意旨所必要。又上述稅捐稽徵法第四十四條所謂「依法」，係指依營業稅法第
    三十二條第一項：「營業人銷售貨物或勞務，應依本法營業人開立銷售憑證時限
    表規定之時限，開立統一發票交付買受人」之規定而言。而所謂「他人」，則指
    貨物或勞務之直接買受人或直接銷售人，非指直接買受人或銷貨人以外之他人。
    申言之，營業人如違反營業稅法第三十二條第一項規定應給與貨物或勞務之直接
    買受人或直接銷售人憑證而未給與之作為義務，自應依稅捐稽徵法第四十四條規
    定予以處罰，再參諸上述司法院釋字第二七五號解釋及第五○三號解釋，除非營
    業人能舉證證明其開立發票予非直接買受人或直接銷售人之行為，並無過失，否
    則其一旦違反前揭作為義務，即推定為有過失，而應受處罰，縱其開立發票行為
    係經買受人指定或同意，仍不得因此解免稅捐稽徵法第四十四條規定之違章責任
    。本件原告雖堅稱其係銷售貨物予欽國公司，是其開立發票之對象當然為欽國公
    司，惟查，欽國公司實際並未承作鳳山龍山寺工程，則該公司自無從向原告購系
    爭貨物，且從原告與張昭興之交易方式悖於與常情等各節觀之，並無法認定原告
    就其應依法將統一發票給予實際買受人規定之行為，是屬無過失，故原告有違反
    稅捐稽徵法第四十四條規定之行為，堪予認定，原告猶執前詞置辯，並不可採。
七、綜上所述，原告之主張並無可採，被告以原告出售系爭貨物，未依規定給予憑證
    ，而依稅捐稽徵法第四十四條規定依查明認定之總額裁處原告百分之五罰鍰計五
    九、六○○元，並無違誤，訴願決定予以維持，亦無不合。原告起訴求為撤銷，
    並無理由，應予駁回，並不經言詞辯論為之。
據上論結，本件原告之訴為無理由，依行政訴訟法第二百三十三條第一項、第二百三
十六條、第一百九十五條第一項後段、第九十八條第三項前段，判決如主文。
中      華      民      國    九十二    年      七      月    三十一    日
                              高雄高等行政法院第一庭
                                          法      官    簡慧娟
右為正本係照原本作成。
如不服本判決，應於送達後二十日內，向本院提出上訴狀並表明上訴理由，如於本判
決宣示後送達前提起上訴者，應於判決送達後二十日內補提上訴理由書（須按他造當
事人人數附繕本）。
提起上訴應預繳送達用雙掛號郵票七份（每份三十四元）。
中      華      民      國    九十二    年      七      月    三十一    日
                                          法院書記官    楊曜嘉
附註：
行政訴訟法第二百三十五條（第一項、第二項）：
對於適用簡易程序之裁判提起上訴或抗告，須經最高行政法院之許可。
前項許可，以訴訟事件所涉及之法律見解具有原則性者為限。


司法院資訊處製作；財團法人民間司法改革基金會備份。
